【裁判字號】    97,易,131
【裁判日期】    970222
【裁判案由】    毒品危害防制條例
【裁判全文】
臺灣臺北地方法院刑事判決               97年度易字第131號
公  訴  人  臺灣臺北地方法院檢察署檢察官
被      告  甲○○
上列被告因違反毒品危害防制條例案件，經檢察官提起公訴（96
年度毒偵字第3840號），嗣被告於準備程序中就被訴事實為有罪
之陳述，經本院裁定改依簡式審判程序審理，判決如下：
    主  文
甲○○施用第二級毒品，累犯，處有期徒刑陸月，如易科罰金，
以新臺幣壹仟元折算壹日。扣案殘留有甲基安非他命之吸食器壹
組（殘渣因量微無法磅秤）沒收銷燬之。
    事  實
一、甲○○於民國89年間因施用毒品案件，經本院裁定送勒戒處
    所觀察、勒戒後，認有繼續施用毒品傾向，復經本院以89年
    度毒聲字第2483號裁定令入戒治所強制戒治，於90年4 月27
    日停止戒治付保護管束，於90年10月17日保護管束期滿執行
    完畢；又於93年間因施用第二級毒品案件，業經本院以94年
    度簡字第202 號判處有期徒刑4 月確定，於94年5 月13日入
    監服刑後，於94年9 月12日執行完畢，復於96年1 月間因施
    用第二級毒品案件，經本院以96年度易字第431 號判處有期
    徒刑6 月確定，嗣經減刑為有期徒刑3 月，並於96年6 月12
    日入監執行後，已於96年9 月7 日縮刑期滿執行完畢。詎其
    仍不知悔改，基於施用第二級毒品甲基安非他命之犯意，於
    96年12月2 日凌晨0 時許，在臺北市○○區○○路之麥當勞
    速食店內，以將毒品置於自製之吸食器內點火燒烤後產生煙
    霧吸聞之方式，施用第二級毒品甲基安非他命1 次。嗣於96
    年12月2 日凌晨3 時50分許，在臺北市○○○路○段與民權
    東路口為警方查獲，並扣得殘留有甲基安非他命之吸食器1
    組（殘渣因量微無法磅秤）。
二、案經臺北市政府警察局中山分局報請臺灣臺北地方法院檢察
    署檢察官偵查起訴，因甲○○就被訴犯罪事實為有罪之陳述
    ，經本院改行簡式審判程序審理。
    理  由
一、上揭犯罪事實，業據被告甲○○於本院審理時坦承不諱，且
    被告經警採集之尿液檢體，經送臺灣尖端先進生技醫藥股份
    有限公司檢驗結果，確呈甲基安非他命陽性反應，此有該公
    司出具之濫用藥物檢驗報告及尿液檢體委驗單附卷可憑，而
    扣案被告所使用之甲基安非他命吸食器1 組，經送驗結果確
    呈甲基安非他命陽性反應，此有台灣檢驗科技股份有限公司
    之濫用藥物檢驗報告在卷可佐，足認被告之任意性自白核與
    事實相符。本件事證明確，被告施用第二級毒品甲基安非他
    命之犯行，堪以認定。
二、按毒品危害防制條例於92年7 月9 日修正公布，自93年1 月
    9 日施行，其中第20條、第23條將施用毒品之刑事處遇程序
    區分為「初犯」、「5 年內再犯」、「5 年後再犯」。依其
    立法理由之說明：「初犯」，經觀察、勒戒或強制戒治，應
    為不起訴處分或不付審理之裁定；經觀察、勒戒或強制戒治
    執行完畢釋放後，「5 年內再犯」者，因其再犯率甚高，原
    實施之觀察、勒戒及強制戒治既已無法收其實效，爰依法追
    訴或裁定交付審理。至於經觀察、勒戒或強制戒治執行完畢
    釋放，「5 年後再犯」者，前所實施之觀察、勒戒或強制戒
    治已足以遮斷其施用毒品之毒癮，為期自新及協助其斷除毒
    癮，仍用「初犯」規定，先經觀察、勒戒或強制戒治之程序
    。從而，依修正後之規定，祇於「初犯」及「5 年後再犯」
    2 種情形，有其追訴條件之限制，即須於初犯經觀察、勒戒
    或強制戒治釋放後，5 年內均無施用毒品之行為，始能認其
    前所實施之觀察、勒戒或強制戒治已足遮斷毒癮，而得於5
    年後再犯時，再予適用初犯之規定，重行觀察、勒戒等程序
    。倘5 年內已經再犯，被依法追訴處罰，縱其第3 次（或第
    3 次以上）施用毒品之時間在初犯釋放5 年以後，即與「5
    年後再犯」之情形有別，且因已於「5 年內再犯」，顯見其
    再犯率甚高，原實施觀察、勒戒或強制戒治，已無法收其實
    效，自無再經觀察、勒戒及強制戒治之必要，應由檢察官逕
    行起訴（最高法院95年第7 次刑事庭會議決議參照）。本件
    被告前因施用毒品案件，經本院裁定送勒戒處所觀察、勒戒
    後，認有繼續施用毒品傾向，復經本院以89年度毒聲字第24
    83號裁定令入戒治所強制戒治，於90年4 月27日停止戒治付
    保護管束，於90年10月17日保護管束期滿執行完畢等情，有
    臺灣高等法院被告前案紀錄表附卷可稽。雖其上開強制戒治
    執行完畢之時間，距離本件施用毒品犯行已逾5 年，惟其於
    前揭強制戒治執行完畢釋放後5 年內，即於93年間因施用第
    二級毒品案件，業經本院以94年度簡字第202 號判處有期徒
    刑4 月確定，復於96年1 月間因施用第二級毒品案件，經本
    院以96年度易字第431 號判處有期徒刑6 月確定，嗣經減刑
    為有期徒刑3 月之事實，有臺灣高等法院被告前案紀錄表可
    按，其在上揭強制戒治執行完畢釋放後5 年內，既已再犯施
    用毒品之罪，並經依法追訴處罰，揆諸前揭說明，其本次犯
    行即與毒品危害防制條例第20條第3 項所稱之「5 年後再犯
    」有別，是檢察官依法追訴，於法並無不合，本院自應依法
    論科。
三、按甲基安非他命係毒品危害防制條例第2 條第2 項第2 款所
    規定之第二級毒品，不得非法持有、使用。核被告所為，係
    犯毒品危害防制條例第10條第2 項之施用第二級毒品罪。被
    告持有第二級毒品之低度行為，應為其施用之高度行為所吸
    收，不另論罪。又被告前因施用第二級毒品罪，分別經本院
    判處有期徒刑4 月、6 月（減為3 月）確定，各於94年9 月
    12日、96年9 月7 日執行完畢之事實，此有臺灣高等法院被
    告前案紀錄表在卷可按，其受徒刑之執行完畢後，5 年以內
    故意再犯本件有期徒刑以上之罪，為累犯，應依刑法第47條
    第1 項之規定，加重其刑。爰審酌施用毒品足以戕害身心健
    康，滋生其他犯罪，惡化社會治安，被告前有多次施用毒品
    前科，經觀察、勒戒及強制戒治與判刑入監執行後，猶不知
    戒絕毒癮，仍再度施用毒品，顯見其戒毒之意志薄弱，自制
    力不佳，惟念及被告施用毒品主要係戕害自己之身心健康，
    其犯後已坦認犯行之態度，暨其教育程度、生活狀況等一切
    情狀，量處如主文所示之刑，併諭知易科罰金之折算標準。
    又扣案被告所使用之甲基安非他命吸食器1 組，並無證據證
    明係專供施用第二級毒品甲基安非他命之器具，惟該吸食器
    經送驗結果呈甲基安非他命陽性反應，已如前述，顯見殘留
    有第二級毒品甲基安非他命成分（殘渣因量微無法磅秤），
    客觀上難以析離，自屬違禁物，應依毒品危害防制條例第18
    條第1 項前段規定予以沒收銷燬之。
據上論斷，應依刑事訴訟法第273 條之1 第1 項、第299 條第1
項前段，毒品危害防制條例第10條第2 項、第18條第1 項前段，
刑法第11條前段、第47條第1 項、第41條第1 項前段，判決如主
文。
本案經檢察官王育珍到庭執行職務。
中    華    民    國    97    年    2     月    22    日
                  刑事第十六庭  法  官  吳俊龍
以上正本證明與原本無異。
如不服本判決，應於判決送達後10日內，向本院提出上訴狀。
                                書記官  高菁菁
中    華    民    國    97    年    2     月    22    日
附錄本案論罪科刑法條：
毒品危害防制條例第十條
施用第一級毒品者，處六月以上五年以下有期徒刑。
施用第二級毒品者，處三年以下有期徒刑。


司法院資訊處製作；財團法人民間司法改革基金會備份。
